【裁判字號】    91,訴,826
【裁判日期】    920123
【裁判案由】    洗錢防制法
【裁判全文】
臺灣板橋地方法院刑事判決                          九十一年度訴字第八二六號
    公  訴  人  臺灣板橋地方法院檢察署檢察官
    被      告  丁○○  男  二.
右列被告因洗錢防制法案件，經檢察官提起公訴（九十年度偵字第三八九九號、一二
四０二號、九十一年度偵字第三七０四號），本院判決如左：
    主  文
丁○○共同洗錢，處有期徒刑伍月，如易科罰金，以參佰元折算壹日。所得財物新臺
幣陸仟元沒收，如全部或一部不能沒收時，追徵其價額或以其財產抵償之。
    事  實
一、丁○○於民國八十九年十月間某日，見報紙上刊登之廣告，而依報載之電話，與
    真實姓名年籍不詳年約四十餘歲自稱「劉經理」接洽應徵外務員之工作，嗣經該
    自稱「劉經理」之成年男子表示錄取，即於八十九年十月十五日起，受僱於該自
    稱「劉經理」之成年男子，並聽從另一真實姓名年籍不詳年約三十餘歲綽號「小
    雲」之成年男子之指示為工作。丁○○明知綽號「小雲」、自稱「劉經理」等成
    年男子係以詐術騙人錢財之犯罪集團，並得知僅需提供以自己名義申請開立之金
    融機構存款帳戶供該集團使用，並負責出面提款，每半月即可得薪資新臺幣（下
    同）一萬五千元，且提款有時可取得報酬一千元，並能預見提供自己帳戶供該集
    團使用，足以掩飾或隱匿他人重大犯罪所得之財物，竟與前揭自稱「劉經理」及
    綽號「小雲」之成年男子基於共同之犯意聯絡，先後於八十九年十月十九日、八
    十九年十月二十一日、八十九年十月二十七日，前往台新國際商業銀行、臺灣銀
    行及台北國際商業銀行（原名台北區中小企業銀行，八十七年五月十四日改制為
    台北國際商業銀行），分別申請開立帳號第00000000000000號、
    第000000000000號及第0000000000000號等帳戶，並
    將取得各該帳戶存摺及提款卡，交予前揭綽號「小雲」之成年男子，以供前揭自
    稱「劉經理」或綽號「小雲」之成年男子使用，並依前揭綽號「小雲」之成年男
    子之指示，持執前揭綽號「小雲」之成年男子交付之不明人士所有之帳戶提款卡
    ，多次前往前揭綽號「小雲」之成年男子所指定之自動提款機提領款項，再轉交
    予於視線所及處等候之前揭綽號「小雲」之成年男子，前後約計十日，以此方式
    替綽號「小雲」等人之犯罪集團掩飾並取得因常業詐欺犯罪所得之財物（「小雲
    」等人常業詐欺之犯罪方式，由該自稱「劉經理」或綽號「小雲」之成年男子，
    多次在報紙之分類廣告欄，刊登信用貸款之不實廣告，誘使急需金錢之不特定人
    依廣告內容與之聯絡，詐騙被害人須先支付代辦信用貸款手續費用，匯至丁○○
    所提供之銀行帳戶）。丁○○工作至同年十一月三日離職，惟所開立之帳戶仍繼
    續供該集團使用，其任職期間計領取獎金六千元。嗣於八十九年十一月間，適有
    甲○○（原名呂彥輝）因需款孔急，依報紙上刊登之信用貸款廣告上所載之電話
    聯絡，該自稱「劉經理」或綽號「小雲」之成年男子，即以「顧先生」為名，向
    甲○○佯稱可協助辦理貸款，惟甲○○應先給付保險及律師費用，使甲○○陷於
    錯誤，而先後於八十九年十一月七日十二時三分許、十一月八日九時四十六分許
    、十一月十日某時、八十九年十一月十六日十四時二十七分許，分別以自動櫃員
    機跨行轉帳或匯款之方式，轉帳三萬七千六百元、六千元至上開丁○○於台新國
    際商業銀行所開立之帳戶及聯邦商業銀行帳號第00000000000000
    00號戶名林文城（另案併案審理）之帳戶、匯款四千元至匯通商業銀行帳號第
    0000000000000號戶名王秋富（已不起訴處分確定）之帳戶，及轉
    帳二萬二千五百元至中華商業銀行帳號第00000000000000號戶名
    林援效（已不起訴處分確定）之帳戶，共計七萬零一百元，然甲○○將前揭款項
    轉至前揭帳戶後，該「顧先生」之男子卻未再接聽電話，甲○○始知受騙。復於
    八十九年十一月十三日，乙○○因需款孔急，依中國時報上刊登之信用貸款廣告
    上所載之電話連絡，該自稱「劉經理」或綽號「小雲」之成年男子，又以「洪賢
    明」為名，向乙○○佯稱可協助貸款三十萬元，惟乙○○應先給付保險費九千九
    百六十元，致使乙○○陷於錯誤，而於八十九年十一月十三日匯款至匯通商業銀
    行戶名王秋富之帳戶，嗣又先後佯以買通關節、交付賄款予銀行襄理及轉帳費用
    為由，要求乙○○分別給付六千元、六千元及八千元，再使乙○○陷於錯誤，而
    連續於八十九年十一月十四日十三時零二分、八十九年十一月十五日十五時零六
    分及同年月十六日十二時五十八分，先後以自動櫃員機跨行轉帳之方式，分別存
    入六千元、六千元及八千元至上開林文城於聯邦商業銀行所開立之帳戶、上海銀
    行第00000000000000號帳戶及上開丁○○於臺灣銀行所開立之帳
    戶內，共計二萬九千九百六十元。於八十九年十一月二十二日，復有丙○○因需
    款孔急，依中國時報上刊登之信用貸款廣告上所載之電話連絡，該自稱「劉經理
    」或綽號「小雲」之成年男子，又以「林代書」為名，向丙○○佯稱可協助貸款
    ，惟丙○○應先給付信用保險費一萬三千二百元，致丙○○陷於錯誤，而於八十
    九年十一月二十二日十一時十二分許，匯款一萬三千二百元至上開丁○○於台北
    國際商業銀行所開立之帳戶，旋又以給付律師保證人費用為由，要求丙○○給付
    一萬元，再使丙○○陷於錯誤，而於同日十四時三十四分許，匯款一萬元至林文
    城於聯邦商業銀行所開立之帳戶，其後，又向丙○○誆稱必須給付公職人員之保
    證人費用一萬元，因丙○○發現有異，始未匯款。嗣因乙○○給付前揭款項以後
    ，始終未能連絡至該自稱「洪賢明」之男子，發現受騙，而於八十九年十一月二
    十一日報警處理，經警循線於九十年一月十日，查獲前往臺灣銀行結束前揭帳戶
    之丁○○，查悉上情。
二、案經乙○○訴由台北市政府警察局中山分局報請及桃園縣警察局楊梅分局報請臺
灣桃園地方法院檢察署呈請臺灣高等法院檢察署令轉臺灣板橋地方法院檢察署檢
    察官偵查起訴。
    理  由
一、本件被告丁○○固坦承於右揭時地依報紙所載之廣告應徵從事外務員之工作，並
    依前揭綽號「小雲」之男子之指示，至銀行申請前揭帳戶，並將前揭帳戶之存摺
    及提款卡交予前揭綽號「小雲」之男子，並曾依前揭綽號「小雲」之男子轉交之
    提款卡，代為提領現款，前後約計十日等情，惟矢口否認有何洗錢之犯行，辯稱
    ：綽號「小雲」之男子，僅告知提領之款項，係他人向公司借款所存入之利息，
    並表示帳戶及提款卡，均由公司使用，命伊不要過問，並無洗錢之意思云云。經
    查：
（一）右揭事實業據被害人甲○○、乙○○、丙○○指述伊於右揭時地，因受前揭自
      稱「顧先生」、「洪賢明」、「林代書」之男子詐騙，先後於右揭時日，以匯
      款或跨行轉帳至前揭被告及林文城等人所開立帳戶等情歷歷，並有臺北縣警察
      局板橋分局受理刑事案件報案三聯單、臺灣銀行綜合存款印鑑卡、臺灣銀行存
      摺類存款明細分戶帳等影本、世華聯合商業銀行匯出匯款回條、板橋市農會自
      動櫃員機客戶交易明細表各一紙、板信商業銀行自動櫃員機交易明細表二紙、
      聯邦銀行客戶中文資料影本、電腦認證欄、台北區中小企業銀行客戶開戶資料
      查詢單附卷可參。足認前揭自稱「劉經理」及綽號「小雲」之成年男子，係於
      報紙之分類廣告欄，刊登信用貸款之不實廣告，引誘有意貸款之不特定人依報
      紙上刊登之電話來電詢問，再向對方誆稱必須先行以匯款或轉帳方式，將辦理
      貸款所需之各項費用或款項匯入或轉入其指定之銀行存款帳戶內，藉以詐騙現
      款，並藉此掩飾渠等常業詐欺犯行所得之款項甚明。
（二）再查，被告自承不知前揭自稱「劉經理」、綽號「小雲」之成年男子之真實姓
      名、年籍、住所等資料，於應徵工作後即依指示開立數個帳戶，並交付各該帳
      戶之存摺及提款卡，以供「小雲」等人使用，且每日工作之內容，係依「小雲
      」之指示，持執「小雲」所轉交之提款卡至附近之自動提款機提領現款，且「
      小雲」於被告提款之際，復均於附近可以直接見到該自動提款機之泡沫紅茶店
      內等候，俟被告提領現款之後，再向被告取回提款卡及提領之款項，並酌情給
      予被告獎金等情歷歷（詳參偵查卷一第二十六頁反面、第二十七頁反面、卷二
      第五十二頁反面、卷三第五十三頁反面、第五十四頁、本院九十二年一月一月
      九日審判筆錄），而按銀行存款帳戶為個人理財之工具，而申請開設銀行存款
      帳戶亦無任何特殊之資格限制，一般人皆可以存入最低開戶金額之方式任意於
      銀行申請開設銀行存款帳戶，並可於不同之金融機構申請多數之銀行存款帳戶
      使用，此乃眾所周知之事實，竟僱用被告開戶供渠等使用，且於每次交予其他
      存款帳戶之提款卡，委諸其代為提款之際，均已抵達自動提款機之附近，卻不
      自行提領，反而另行支薪聘請被告代為領款，甚於被告代為提款之後，給予獎
      金，顯與常理不符，被告為心智成熟之成年人，對於前揭自稱「劉經理」及「
      小雲」之男子，應係從事常業詐欺等重大犯罪之不法犯行，自應知悉。
（三）綜上所陳，被告上開所辯，應係事後卸責之詞，不足採信。此外，復有被告之
      開戶資料及交易明細表在卷足稽及台新國際商業銀行城東分行九十年八月十五
      日台新城東字第九００一五二號函、臺灣銀行松江分行九十年三月十三日（九
      ０）銀松營字第０一一八一號函、聯邦商業銀行板橋分行九十一年二月六日（
      九一）聯板字第００二一號函可考，本件事證明確，被告犯行堪予認定。
二、查被告丁○○將其在金融機構之帳戶，連同存摺、印章及金融卡提供予綽號「小
    雲」等人，供該常業詐欺集團將詐騙取得被害人支付之代辦信用貸款手續費用過
    帳之用。而常業詐欺罪，依洗錢防制法第三條第一項第五款之規定，係屬該法所
    稱之重大犯罪，被告提供帳戶供該集團匯款轉帳並提款，足以掩飾及隱匿該集團
    因常業詐欺重大犯罪所得之財物，核被告所為，係犯洗錢防制法第九條第一項之
    洗錢罪。被告與綽號「小雲」、「劉經理」等人間，有犯意之聯絡與行為之分擔
    ，為共同正犯。公訴意旨認被告所為僅該當同條項之幫助犯云云。然查被告提供
    犯罪者洗錢之管道，其行為已該當洗錢罪構成要件之行為，應係正犯而非幫助犯
    ，公訴意旨尚有誤會，附此敘明。爰審酌被告為貪圖私利而提供帳戶供人洗錢，
    助長他人犯罪，危害財產安全及社會穩定，應予非難，其犯罪之動機、目的、手
    段、所生損害、及犯罪後坦承犯行，態度良好等一切情狀，量處如主文所示之刑
    ，並諭知易科罰金之折算標準，以示懲儆。末查被告行為後，刑法第四十一條業
    於九十年一月四日修正為「犯最重本刑為五年以下有期徒刑以下之刑之罪，而受
    六月以下有期徒刑或拘役之宣告，因身體、教育、職業、家庭之關係或其他正當
    事由，執行顯有困難者，得以一元以上三元以下折算一日，易科罰金。但確因不
    執行所宣告之刑，難收矯正之效或難以維持法秩序者，不在此限。」「併合處罰
    之數罪，均有前項情形，其應執行之刑逾六月者，亦同。」並於同年月十日公布
    施行，於同年月十二日生效，依刑法第二條第一項規定比較新舊法律，適用新法
    對被告較為有利，自應依修正後刑法第四十一條第一項規定諭知易科罰金之折算
    標準，附此敘明。
四、被告提供上揭帳戶洗錢，期間計領取六千元獎金，業據被告供陳在卷，應依洗錢
    防制法第十二條第一項規定宣告沒收之，如全部或一部不能沒收時，追徵其價額
    或以其財產抵償之。
據上論斷，應依刑事訴訟法第二百九十九條第一項前段，洗錢防制法第九條第一項、
第十二條第一項，刑法第十一條前段、第二十八條、第二條第一項前段、第四十一條
第一項前段，罰金罰鍰提高標準條例第二條，判決如主文。
本案經檢察官黃重鋼到庭執行職務。
中      華      民      國    九十二    年      一      月    二十三    日
                                        臺灣板橋地方法院刑事第四庭
                                            法官    徐  子  涵
右正本證明與原本無異。
如不服本判決，應於判決送達後十日內向本院提出上訴狀。
                                            書記官    彭  麗  紅
中      華      民      國      九十二      年    二    月     十三     日
附錄本案論罪科刑法條全文：
洗錢防制法第九條
  洗錢者，處五年以下有期徒刑，得併科新臺幣三百萬元以下罰金。
  以犯前項之罪為常業者，處一年以上七年以下有期徒刑，併科新台幣一百萬元以上
  一千萬元以下罰金。
  法人之代表人、法人或自然人之代理人、受雇人或其他從業人員，因執行業務犯前
  二項之罪者，除處罰行為人外，對該法人或自然人並科以各該項所定之罰金。但法
  人之代表人或自然人對於犯罪之發生，已盡力為防止行為者，不在此限。
  犯前三項之罪，於犯罪後六個月內自首者，免除其刑；逾六個月者，減輕或免除其
  刑；在偵查或審判中自白者，減輕其刑。


司法院資訊處製作；財團法人民間司法改革基金會備份。
